臺灣基隆地方法院刑事判決　　　　　　　 96年度易字第621號
公　訴　人　臺灣基隆地方法院檢察署檢察官
被　　　告　乙○○
上列被告因恐嚇取財案件，經檢察官提起公訴（96年度偵緝字第
481號），本院判決如下：
    主  文
乙○○共同意圖為自己不法之所有，以恐嚇使人將本人之物交付
，累犯，處有期徒刑壹年陸月，減為有期徒刑玖月。
    事  實
一、乙○○前於民國（下同）94年間因竊盜罪，經本院於95年3
    月6日以94年易字第532號判處有期徒刑7月確定，甫於96年1
    月13日縮刑期滿執行完畢，其於96年3月22日上午11時許，
    意圖為自己不法所有，夥同身份不詳，綽號「阿基」成年男
    子之犯意聯絡，至丙○○所管理位於台北縣瑞芳鎮○○路2
    號之瑞芳國小工地，先虛問丙○○該工地有無工作提供給他
    「小弟」做，丙○○答覆不欠工人，乙○○聞之竟對丙○○
    出言恐嚇，謂：「你若不欠，我會叫人來工地巡」等語，並
    手指比三支，以致使丙○○因之心生畏懼，而詢問乙○○等
    2人真正來意，乙○○答稱其缺三、五萬元花用，丙○○遂
    於翌日交付新台幣（下同）五千元予乙○○。乙○○於收受
    前開五千元後，離去前復接續前開恐嚇取財犯意，對丙○○
    稱：「過幾天還會再來拿錢，否則晚上會來工地閒晃」等語
    ，亦致使丙○○因之心生畏懼，而報警處理。
二、案經丙○○訴由台北縣政府警察局瑞芳分局報告臺灣基隆地
    方法院檢察署檢察官偵查起訴。
    理　由
壹、證據能力部分：
一、按被告以外之人於偵查中向檢察官所為之陳述，除顯有不可
    信之情況者外，得為證據，刑事訴訟法第159條之1第2項定
    有明文。查證人即被害人丙○○於95年9月7日之偵訊筆錄，
    為被告以外之人於偵查中向檢察官所為之言詞陳述紀錄，合
    於法定要件，復查無「顯有不可信之情況」，乃傳聞證據之
    例外情形，有證據能力。蓋刑事訴訟法第159條之1第2項規
    定被告以外之人在偵查中向檢察官所為之陳述，除顯有不可
    信之情況者外得為證據，其立法理由已敘明偵查中對被告以
    外之人所為之偵查筆錄，未予被告反對詰問、適當辯解之機
    會，對被告之防禦權固有所妨礙，然現階段刑事訴訟法規定
    檢察官代表國家偵查犯罪、實施公訴，依法其有訊問被告、
    證人及鑑定人之權，證人、鑑定人且須具結，而實務運作時
    ，偵查中檢察官向被告以外之人所取得之陳述，原則上均能
    遵守法律規定，不致違法取供，其可信性極高，為兼顧理論
    與實務，始設有該條項之規定，是以證人即被害人丙○○於
    檢察官偵查中之證述，有證據能力。
二、又被告以外之人於審判外之陳述，雖不符同法第159 條之1
    至之4 之規定，而經當事人於審判程序同意作為證據，法院
    審酌該言詞陳述或書面陳述作成時之情況，認為適當者，亦
    得為證據；當事人、代理人或辯護人於法院調查證據時，知
    有第159 條第1 項不得為證據之情形，而未於言詞辯論終結
    前聲明異議者，視為有前項之同意，亦據刑事訴訟法第159
    條之5規定明確。查證人丙○○於警詢之陳述，檢察官已將
    之列為本案證據，被告於本院準備程序中同意作為證據，經
    本院審酌該言詞陳述作成時之情況，認為適當，故該警詢筆
    錄應有證據能力。
貳、實體方面：
一、訊據被告固承認有向告訴人拿五千元，惟矢口否認有恐嚇
　　取財之行為，辯稱：「我朋友在那邊工作，我是要去那邊找
  　看看有沒有工作可以做，因當時工地有遭小偷，我自己找他
    ，告訴他說，我自己可以去幫忙看管工地，賺點錢生活，我
    真的是要找工作，我沒有恐嚇意思，我確實有拿五千元，但
    我要還他」云云。
二、惟查：
(一)、證人即被害人丙○○於本院審理時結稱：「我去報案時，警
    察是拿照片給我看（問：96年3月22日你是否有在瑞芳國小
    工地看過被告），好像是在庭之被告，也好像不是，那個人
    來工地找我，另那一個人我不認識，我問他做什麼，他先問
    我工地是否有欠人，我告知工地沒有欠人，他就說晚上是否
    有欠人，他可以幫我找人巡工地，我說不用，他就說沒關係
    ，但他會找人來工地幫我走走巡巡，後來我叫他說明來意，
    如果欠「所費（台語）」就直講，他沒有說，但用手指比三
    支，我說我是被工地僱用，現在沒有錢，第二天被告又來找
    我，我才給五千元，他沒有說什麼話，我就說我只有五千元
    給你，他說不夠，我說我只有五千元，他就說他還會再來拿
    ，我才去報案，被告講這些話，我怕工地會受影響，之前沒
    有看過被告，與被告沒有糾紛」等語。其於檢察官偵查時結
    稱：「他講話口氣不會很差，他先問我有無工作給他的小弟
    ，我說不欠工人，他說你若不欠，他會叫人來我的工地巡，
    我自己心裡感到害怕，至於算不算恐嚇我不知道，我有問他
    ，你坦白跟我講，到底你的意圖是什麼，他跟我說，他缺3
    、5萬元花用，我就主動拿五千元給他，我當時心裡想希望
    他拿去以後，就不要來工地囉唆，我自己心裡怕，但到底算
    不算恐嚇我也不知道」等語。是以證人丙○○於檢察官偵查
    、本院審理時所證述情節大致相符。
(二)、證人即被害人丙○○是因被告要叫人來工地巡，才心生畏懼
    ，始交付被告5千元，當時工地並沒有欠工人，而被告亦不
    否認有收受被害人五千元，然對該五千元之對價關係又語焉
    不詳，僅泛稱係夜間代為「巡工地」之代價，被害人之所以
    給付五千元，並非基於被告之勞力付出，而係畏懼不給付五
    千元之後果。而被告於取得五千元得手後，又拋下「過幾天
  　還會再來拿錢，否則晚上會來工地閒晃」等語，被告最終雖
    未出面取款，但已足以證明所謂「巡工地」係被害人不給付
    金錢之後果，而非給付金錢之對價。綜上，被告所謂「巡工
  　地」，即為對工地之財產或工作人員安全不利益之惡害通知
    ，並因之使被害人畏懼而交付財物。本件事證明確，被告犯
    行洵堪認定。
三、按恐嚇取財罪之恐嚇行為，並無限制，凡以積極明示之言語
    、行為或其他暗示其危害，足使被害人理解其意義而使其心
    生畏怖者，均不失為恐嚇行為（參照最高法院75年度台上字
    第2047號刑事判決要旨）；凡言語、舉動足以使人生畏怖心
    者，即與刑法第346條規定之恐嚇行為相當，其言語、舉動
    是否足以使他人生畏怖心，應依社會一般觀念衡量，被告對
    告訴人之言詞、舉動，依社會一般觀念，認係惡言之通知，
    足以使人生畏怖心，而被害人是因心生畏懼始交付財物，即
    與恐嚇取財構成要件相當。
四、核被告所為，係犯刑法第346條第1項之恐嚇取財罪。被告與
    身份不詳，綽號「阿基」成年男子間有犯意聯絡及行為分擔
    ，應論以共同正犯。查被告受有期徒刑之執行完畢後，5年
    以內故意再犯有期徒刑以上本案之罪，此有臺灣高等法院被
    告前案紀錄表1份在卷可稽，應依刑法第47條第1項之規定論
    以累犯，並加重其刑。爰審酌被告值此壯年，不思以正常方
    法賺取財物，對素昧平生被害人加以騷擾，妨礙其正常工作
    ，危害社會秩序甚巨，衡其犯罪動機、目的、手段、所生危
    害及其品行、智識程度、犯罪猶卸責狡辯，毫無悔意等一切
    情狀，量處如主文所示之刑，以示懲儆。
五、本件被告犯罪後，中華民國九十六年罪犯減刑條例業已制定
    ，經總統於96年7月4日公布，同年月16日生效施行。查本件
    被告之犯罪時間，係在96年4月24日以前，且宣告刑未逾1
    年6月，核與中華民國九十六年罪犯減刑條例所規定之減刑
    條件相符，爰依該條例第2條第1項第3款規定減其宣告刑二
    分之一。
據上論斷，應依刑事訴訟法第299 條第1 項前段，刑法第28條、
第346條第1項、第47條第1項，中華民國九十六年罪犯減刑條例
第2條第1項第3款、第7條，判決如主文。
本案經檢察官甲○○到庭執行職務。
中　　華　　民　　國　　96　　年　　12　　月　　31　　日
                  刑事第二庭審判長　法  官  陳志祥
                                    法　官  邰婉玲
                                    法  官  陳伯厚
以上正本證明與原本無異。
如不服本判決應於收受本判決後10日內向本院提出上訴書狀，其
未敘述上訴理由者，並得於提起上訴後10日內向本院補提理由書
狀（均須按他造當事人之人數附繕本）「切勿逕送上級法院」。
中　　華　　民　　國　　97　　年　　1 　　月　　2 　　日
                                    書記官  黃士元
附錄論罪法條：
中華民國刑法第346條
（單純恐嚇罪）
意圖為自己或第三人不法之所有，以恐嚇使人將本人或第三人之
物交付者，處6月以上5年以下有期徒刑，得併科1千元以下罰金
。
以前項方法得財產上不法之利益，或使第三人得之者，亦同。
前二項之未遂犯罰之。
